臺灣高等法院臺中分院刑事判決
                                    108年度上訴字第495號
上  訴  人
即  被  告  林聿為


選任辯護人  蔡慶文律師
上列上訴人因違反毒品危害防制條例案件，不服臺灣彰化地方法
院107年度訴字第1077號中華民國108年1月3日第一審判決（起訴
案號：臺灣彰化地方檢察署107年度偵字第7816、9281號），提
起上訴，本院判決如下：
    主  文
原判決關於罪刑部分撤銷。
前開撤銷部分，甲○○因供自己施用犯意圖供製造毒品之用而栽種
大麻罪，處有期徒刑壹年。緩刑參年。
    事實及理由
壹、程序方面：
　　上訴得明示僅就判決之刑、沒收或保安處分一部為之，刑事
    訴訟法第348條第3項定有明文。本案上訴人即被告（下稱被
    告）甲○○不服原審判決提起上訴，於本院民國111年7月7日
    審理程序中表示：我認罪，除科刑部分上訴外，其餘部分（
    即犯罪事實及沒收）撤回上訴，請從輕量刑，給我緩刑之機
    會等語，有審判筆錄及撤回上訴聲請書可佐（見本院卷第40
    9至413頁），選任辯護人亦於本院審理時表示：僅針對科刑
    部分不服，原上訴書記載內容不再引用，也不再主張被告有
    自首、減刑的適用等語（見本院卷第410頁），是本案上訴
    效力不及於原審所認定的犯罪事實，本院只以原審認定的犯
    罪事實為基礎，就原審判決論罪、量刑部分為審理。
貳、被告及選任辯護人於本院審理時對罪名、科刑部分之陳述及
    辯護意旨略以：經鈞院聲請釋憲後，毒品危害防制條例第12
    條第2項不論犯罪情節輕重都科處5年以上有期徒刑的規定，
    已經大法官會議釋字第790號解釋認為不符憲法第23條比例
    原則；被告對犯罪事實坦白認罪，當時因年輕不懂法律，一
    時失慮犯下本案，但被告的大麻只有1株而已，且被告從年
    輕起就靠自己能力打工、上學，很上進，目前也擔任修理電
    梯的技術工，一直都有正當職業，平常生活也是循規蹈矩，
    沒有前科，素行良好，懇請鈞院審酌本案情輕法重，適用修
    法後增訂的毒品危害防制條例第12條第3項規定從輕量刑，
    並給予被告緩刑宣告的機會等語。
參、原審認定的犯罪事實：
　　被告甲○○於107年3月間某日，在其位於彰化縣伸港鄉彰新路
    住處衣櫃內，發現3、4年前向某真實姓名年籍不詳、綽號「
    胖子」之成年男子購入之大麻煙草內含7至8顆之大麻種子後
    ，竟基於意圖供製造毒品之用而栽種大麻之犯意，自107年3
    月間某日起，在上開住處，藉由其在網路學習栽種大麻技術
    之知識，先將大麻種子泡水使其發芽（其中僅有1顆大麻種
    子有發芽），再將發芽之大麻種子植入以培養土為基底之花
    盆，持續照護而栽種出大麻植株1盆，擬待大麻植株成熟後
    ，再製造栽種所得之第二級毒品大麻供己施用。嗣因警於網
    際網路發現被告甲○○在臉書社群網站刊登種植大麻之照片，
    遂於107年7月19日下午5時20分許，持原審核發之搜索票前
    往上開住處搜索，扣得被告甲○○所有如附表所示之物，而查
    悉上情。
附表：
編號 扣案物品  1 大麻植株1株  2 大麻種子1顆  3 水煙斗1個、灑水器3個、除蟲劑1瓶、肥料調和水1瓶、紫外線增長燈（含繩子）1個、遮光布1片、鏟子1支、栽盆2個、肥料3個、清潔液1瓶、酸鹼試紙1盒、定時器1個  4 蘋果牌手機1支（含門號0000000000號SIM卡1枚）  5 剪刀1支 
肆、本院的判斷：
一、論罪說明：
　㈠新舊法比較：
　　⒈被告係因供自己施用而為本案犯行，業據其於偵審時供明
      ，又被告僅栽植1株，數量甚少，且栽種期間只約4個月，
      時間尚短，復始終由其本人培育照看，並未假手他人或流
      入市面，與大規模栽種以圖牟利之情形相較，本案對社會
      造成之危害不大，犯罪情節要屬輕微。
　　⒉查被告行為後，毒品危害防制條例第12條依司法院釋字第7
      90號解釋意旨，於111年5月4日修正公布，同年月6日施行
      。修正前該條第2項規定「意圖供製造毒品之用，而栽種
      大麻者，處五年以上有期徒刑，得併科新臺幣五百萬元以
      下罰金」，而修正後該條增訂第3項（原第3項移列為第4
      項）規定「因供自己施用而犯前項之罪，且情節輕微者，
      處一年以上七年以下有期徒刑，得併科新臺幣一百萬元以
      下罰金」，經比較新、舊法結果，修正後之規定較有利於
      被告，則依刑法第2條第1項但書規定，自應適用被告行為
      後即修正後之現行規定論處。
　㈡依照原審認定的犯罪事實，本案大麻種子早已出苗甚至已成
    株，有扣案物照片1張在卷得憑（見偵卷第115頁），是被告
    所為已達栽種大麻既遂之程度；而如前所述，被告栽種之大
    麻作物只有1株，數量非鉅，目的亦僅在供己施用，其對社
    會治安及國民健康之危害相對較小，情節輕微，故核被告所
    為，係犯修正後之現行毒品危害防制條例第12條第3項因供
    自己施用犯意圖供製造毒品之用而栽種大麻罪（起訴意旨誤
    引修正前毒品危害防制條例第12條第2項之意圖供製造毒品
    之用而栽種大麻罪，因起訴之社會基本事實同一，本院並予
    被告及辯護人辨明之機會，爰依刑事訴訟法第300條規定變
    更起訴法條）。其持有之低度行為，為栽種之高度行為所吸
    收，不另論罪。
　㈢本案既已認定該當「因供自己施用」、「情節輕微」等情，
    且修正後之現行毒品危害防制條例第12條第3項已將相關法
    定刑大幅降低為「一年以上七年以下有期徒刑，得併科新臺
    幣一百萬元以下罰金」如前，自難認本案犯罪情狀有何縱科
    以最低度刑猶嫌過重之顯可憫恕或情輕法重情形，而無從再
    依刑法第59條規定酌減其刑，併予敘明。
二、撤銷原判決所處之罪刑及量刑之理由：
　㈠原審法院認被告罪證明確而予以論罪科刑，固非無見。然原
    判決未及審酌上開法律變更情形，以適用修正後之毒品危害
    防制條例第12條第3項規定論處，即有未洽。被告上訴理由
    狀質疑原判決未依自首減刑、沒收不當，雖屬無據，且業經
    其及辯護人於本院審理時表示對此等部分不再爭執，並撤回
    該等部分之上訴，但被告上訴意旨主張原審量刑過重，非無
    理由，自應由本院將原判決所處罪刑部分撤銷改判。
　㈡爰以行為人之責任為基礎，本院依刑法第57條各款情形，綜
    述如下：審酌被告無視法律禁令，因一時好奇栽種大麻，意
    圖製造毒品供己施用，實屬不該，但考量其僅植栽1株，未
    曾交付他人或流入市面，犯罪所生危害尚小，且犯後坦承犯
    行，態度良好；兼衡被告之素行、犯罪之動機、目的、手段
    ，大學畢業之智識程度，已婚有未成年子女賴其扶養、有正
    當工作之家庭生活經濟狀況等一切情狀，量處如主文第2項
    所示之刑，以示懲儆。查被告前未曾受有期徒刑以上刑之宣
    告，此有臺灣高等法院被告前案紀錄表附卷足稽，其因一時
    失慮，偶罹刑典，自始承認犯行，深切自省，參以其並未造
    成毒品之擴散，且頗有悔意，堪認前開自由刑之執行，尚非
    其犯罪矯治與預防之最佳手段，本院認被告經此偵審程序及
    科刑判決之教訓後，當知所警惕而無再犯之虞，因認其所宣
    告之刑，以暫不執行為適當，爰併予宣告緩刑3年，用啟自
    新。
據上論斷，應依刑事訴訟法第369條第1項前段、第364條、第299
條第1項前段、第300條，判決如主文。
本案經檢察官林子翔提起公訴，檢察官乙○○到庭執行職務。
中    華    民    國    111   年    7     月    28    日
          刑事第五庭　　審判長法　官　鄭　永　玉
　　　　　　　　　　　　　　　法　官　許　文　碩
　　　　　　　　　　　　　　　法　官　周　莉　菁
以上正本證明與原本無異。
如不服本判決應於收受送達後20日內向本院提出上訴書狀，其未
敘述上訴之理由者，並得於提起上訴後20日內向本院補提理由書
（均須按他造當事人之人數附繕本）「切勿逕送上級法院」。因
疫情而遲誤不變期間，得向法院聲請回復原狀。
                              書記官  王  朔  姿 
　　　　　　　　　　　　　　　
中　　華　　民　　國　　111 　年　　7 　　月　　28　　日